【裁判字號】    97,交易,277
【裁判日期】    971009
【裁判案由】    業務過失傷害
【裁判全文】
臺灣臺北地方法院刑事判決             97年度交易字第277號
公  訴  人  臺灣臺北地方法院檢察署檢察官
被      告  乙○○
上列被告因業務過失傷害案件，經檢察官提起公訴（97年度偵字
第7964號），本院判決如下：
    主  文
乙○○從事業務之人，因過失傷害人，處有期徒刑陸月，如易科
罰金，以新台幣壹仟元折算壹日。
    事  實
一、乙○○係計程車司機，為從事業務之人，於民國97年1月28
    日11時5分許，駕駛車牌號025-NE號營業用小客車，行經臺
    北市○○區○○街與景文街口之際，原應注意車輛行駛至交
    岔路口，轉彎車應讓直行車先行，依當時情形，又無不能注
    意之情事，竟疏未注意，於通過上開交岔路口時，未禮讓對
    向直行車先行，即貿然左轉景美街，致對向車道由甲○○騎
    乘之QOV- 861號輕型機車閃避不及而發生擦撞，甲○○並受
    左側脛骨平台骨折等傷害。
二、案經甲○○訴由臺北市政府警察局文山第二分局報請臺灣臺
    北地方法院檢察署檢察官偵查起訴。
    理  由
一、本件認定事實所引用之本件卷內所有人證、文書證據暨物證
    ，並無證據證明係公務員違背法定程序所取得，被告於本院
    審理時迄至言詞辯論終結時止，亦均未提出異議，故均得引
    為本案證據，合先說明。
二、訊據被告乙○○固坦承於上開時地有駕駛計程車與告訴人甲
    ○○所騎機車發生車禍，並致甲○○受傷之事實不諱，惟矢
    口否認有何過失，辯稱：伊駕駛車輛經過上開路口要左轉，
    車禍發生當時是停在路口待轉，而且伊的車輛是直放的，伊
    還沒開始轉彎，本件車禍是告訴人甲○○車速過快，用衝的
    經過路口，才會撞到伊車的左前車頭云云。
三、經查：
  (一)被告於上開時地有駕駛計程車與告訴人甲○○所騎機車發生
    車禍，並致甲○○身體受有上開如事實欄所述傷害之事實，
    業據被告於警詢及偵審中坦認不諱，復有告訴人甲○○之財
    團法人佛教慈濟醫院台北分院診斷證明書、道路交通事故談
    話紀錄表、道路交通事故現場圖、道路交通事故調查報告表
    (一)、(二)及道路交通事故補充資料表各1紙、現場照片4張、計
    程車車損照片6張及機車車損照片2張等附於偵查卷內可資佐
    證，此部分之事實堪以認定。
  (二)被告雖否認有過失，辯稱：伊原係停在路口待轉，且尚未開
    始轉彎動作，是告訴人車速過快衝到路口，才撞到伊車左前
    車頭云云。惟證人即告訴人甲○○於偵查及本院審理時均證
    稱車禍發生當時，被告汽車係左轉之行進狀態，證人甲○○
    於偵查中證稱：「我當時騎機車直行景文街，當時我要直行
    ，車速約50公里，當時被告開車正在左轉，被告是在行進當
    中，我騎車下橋後，被告就突然左轉」等語（見偵卷第73頁
    ）；於本院審理時復證稱：「當天中午我在景文街與景美街
    口遭營業小客車025-NE撞擊，當天我是由新店往景美的方向
    直行景文街，到景美街口的時候我要直行，結果因為被告突
    然要左轉，遭到被告擦撞。」、「（你在撞擊當時，你是否
    知道被告的車輛是靜止的，還是移動的？）他是移動的狀態
    ，我記得我擦撞到他左前方保險桿，我是直行，因為被告的
    車剛從路口停止線駛出左轉。」、「（你剛才說看到被告車
    輛的時候，距離被告只有三到五公尺，你如何觀察到被告的
    車有從停止線駛出左轉的過程？）被告的車子是移動，因為
    被告車子當時是要左轉。」等語（見本院卷第48頁背面、50
    頁背面）。衡情告訴人係直行機車，若被告車輛係靜止在路
    口待轉，告訴人騎乘機車經過時自會閃避，焉有逕自往前直
    行與其相撞之理？被告辯稱當時係靜止狀態一節，即難置信
    。
  (二)再被告又以肇事地點係不對稱路口，且其係車輛左前車頭處
    與告訴人機車擦撞，而辯稱：所以伊當時尚未開始左轉，是
    車輛直直停在路口待轉，告訴人來撞伊車的云云。惟本件車
    禍發生地點係景美街與景文街口之十字路口處，依告訴人於
    本院審理時所證：撞擊點係在景文街北往南之上景美橋前之
    斑馬線上（見本院卷第49頁正面、第37頁上方照片）；而被
    告係左轉車輛，依通車之開車習慣，一般人駕車在路口待轉
    時，均會車頭稍往左偏以為左轉之預備動作，鮮有全部車身
    猶直直越線停放在路口斑馬線上者，被告所稱其當時係車身
    直直停放在路口待轉云云，自難採信。再對照本院卷第35、
    37 、38頁所附本院履勘時所攝現場照片，被告與告訴人行
    進方向正相反對，往北行駛之告訴人機車乃自被告車輛對向
    之車道直行而來，於正常行駛之下，告訴人機車並不會侵入
    被告原所行駛之車道上甚明，車禍現場之系爭路口顯然並無
    被告所辯車道不對稱情形，其猶辯稱是車道不對稱，告訴人
    始會直行而來撞到在待轉的伊車云云，即非事實，不足憑採
    。又被告之車輛雖係左前車頭處與告訴人機車擦撞，惟參酌
    告訴人於本院審理時所陳：「當時被告的車頭已經開始往左
    偏正在左轉，因為我是騎機車我本來就比較靠右騎，而且我
    原來的馬路比較小，所以我經過這個路口的時候更往右，才
    撞到他的左邊」等語（見本院卷第71頁背面），再對照上述
    證人即告訴人歷次所陳、卷附警製現場圖及本院現場履勘照
    片，顯然本件車禍之發生即係被告駕車經過系爭路口要左轉
    時，未禮讓對向直行而來之被告機車，即貿然左轉，且於甫
    一左轉之際，告訴人機車適亦駛至該路口處，見狀立雖即向
    右側閃避，惟仍與被告車輛之左前車頭處發生擦撞，實屬合
    理推認。及本件車禍經台北市車輛行車事故鑑定委員會鑑定
    結果，亦認係被告駕駛025-NE號小客車左轉彎車不讓直行車
    先行為肇事原因，告訴人並無肇事因素，有該會97年4月23
    日北鑑審字第09730106100號函及所附鑑定意見書一份在卷
    可稽（見本院卷第25-28頁）。被告猶以其係左前車頭處與
    告訴人機車發生擦撞，足證其係停止待轉中云云，顯然卸責
    脫罪之詞，不足採信。
  (三)按轉彎車應讓直行車先行，道路交通安全規則第102條第1項
    第7款定有明文，此為被告駕駛汽車時應注意之事項，而依
    卷附道路交通事故調查報告表(一)所載，車禍當時係日間自然
    光線，為市區○○道路○路面濕潤無缺陷、無障礙物、視距
    良好之情形，顯然被告當時並無不能注意之情事，其竟疏未
    注意，因而肇事，自應負過失責任。且因其過失行為致告訴
    人身體受有如事實欄所述之傷害，其過失行為與告訴人身體
    所受之傷害間有相當因果關係。
  (四)綜上所述，本案事證明確，被告犯行堪以認定，應依法論科
    。
四、核被告所為，係犯刑法第284條第2項前段之業務過失傷害罪
    。又被告於肇事後先以計程車將告訴人載往醫院就醫，於途
    中即告知告訴人其姓名資料，再由告訴人在醫院以手機打電
    話向警察機關報警，告訴人報警當時並有向警方告知被告之
    姓名資料等情，業據告訴人於本院審理時證述明確（見本院
    卷第69頁背面97年9月26日審判筆錄），且為被告所不爭執
    ，故本案無刑法第62條自首減刑規定之適用，附此說明。爰
    審酌被告係職業駕駛人，因業務過失肇事致使告訴人受傷，
    被告之過失程度、告訴人所受傷勢非輕，及被告於犯後未坦
    認犯行，亦未與告訴人為民事上和解，態度非佳等一切情狀
    ，量處如主文所示之刑，並諭知易科罰金之折算標準。
據上論斷，應依刑事訴訟法第299條第1項前段、刑法284條第2項
前段、第41條第1項前段，判決如主文。
本案經檢察官許鈺茹到庭執行職務
中    華    民    國    97    年    10    月    9    日
                  刑事第十五庭  法  官  孫惠琳
以上正本證明與原本無異。
如不服本判決，應於判決送達後10日內，向本院提出上訴狀。
                                書記官  郭錦賢
中    華    民    國    97    年    10    月    9    日
中華民國刑法第284條
（過失傷害罪）
因過失傷害人者，處6月以下有期徒刑、拘役或5百元以下罰金，
致重傷者，處1年以下有期徒刑、拘役或5百元以下罰金。
從事業務之人，因業務上之過失傷害人者，處1年以下有期徒刑
 、拘役或1千元以下罰金，致重傷者，處3年以下有期徒刑、拘
 役或2千元以下罰金。


司法院資訊處製作；財團法人民間司法改革基金會備份。
